【裁判字號】    97,交易,1
【裁判日期】    970204
【裁判案由】    過失傷害
【裁判全文】
臺灣臺中地方法院刑事判決               97年度交易字第1號
公  訴  人  臺灣臺中地方法院檢察署檢察官
被      告  甲○○
上列被告因過失傷害案件，經檢察官提起公訴（九十六年度偵字
第二一九０三號），本院判決如下：
    主    文
甲○○因過失傷害人，處有期徒刑伍月，如易科罰金，以新臺幣
壹仟元折算壹日，減為有期徒刑貳月又拾伍日，如易科罰金，以
新臺幣壹仟元折算壹日。
    犯罪事實
一、甲○○於民國（下同）九十五年二月二十七日因酒醉駕車之
    公共危險，經本院判處拘役三十五日並確定，且明知其汽車
    駕駛執照經監理單位吊扣中，竟於九十六年二月十一日下午
    六時五分許，仍無駕駛執照駕駛車牌號碼QN─5748號自用小
    貨車搭載乙○○、蕭文正，沿中彰快速道路由北往南方向行
    駛，途經中彰快速道路南向7.3公里處（臺中市南屯區轄內
    ），自內側車道變換至中線車道時，本應注意駕駛時應謹慎
    操控車輛，避免車輛失控，且應注意變換車道時，應讓直行
    車先行，並注意安全距離，而依當時天候晴，夜間有照明，
    路面為柏油、乾燥、無缺陷及無障礙物，視距良好，又無不
    能注意之情形，詎其能注意，竟疏未注意於變換車道時，不
    慎失控打滑，使車輛往右打轉，直至中線車道時，仍持續失
    控往右朝外側車道行進，而未注意與後方外側車道保持安全
    距離，適有謝耀祺（其涉犯過失傷害罪嫌，另經檢察官為不
    起訴處分）駕駛車牌號碼L7─8749號自用小客車，亦沿中彰
    快速道路同方向行駛至該處，見狀均閃避不及，因而甲○○
    所駕駛上開自用小貨車之右側車身遂與謝耀祺所駕駛上開自
    用小客車之左前車角發生碰撞，致甲○○所駕駛上開自用小
    貨車乘客乙○○受有胸壁挫傷併第2-5肋骨骨折、肺挫傷、
    多處擦傷、頭部外傷併頭皮血腫（左側顳葉囊腫）、雙側感
    音性聽障等傷害。甲○○則於肇事後，在未經有偵查權之機
    關或公務員發覺為犯嫌前，向到場處理本件車禍之臺中市警
    察局第四分局交通分隊警員鍾順安陳明其為肇事者及肇事經
    過，並願接受裁判。
二、案經乙○○訴由臺中市警察局第四分局報請臺灣臺中地方法
    院檢察署檢察官偵查起訴。
    理    由
一、訊據被告甲○○對於前開事實坦承不諱，核與證人即告訴人
    乙○○指證訴之情節相符，並有道路交通事故現場圖、交通
    事故調查報告表（一）（二）、現場照片十二張、告訴人提
    出之澄清綜合醫院診斷證明書影本一紙、澄清綜合醫院中港
    分院診斷證明書影本二紙附卷可憑。按汽車在同向二車道以
    上之道路行駛，於變換車道時，應讓直行車先行，並注意安
    全距離，道路交通安全規則第九十八條第一項第六款定有明
    文。經查本件被告於前開時地，駕駛上開自用小貨車、本應
    注意遵守上開規定，而依當時天候晴，夜間有照明，路面為
    柏油、乾燥、無缺陷及無障礙物，視距良好，此有道路交通
    事故調查報告表（一）附卷可查，又無不能注意之情形，詎
    其能注意，竟疏未注意，即貿然任意變換車道，致不慎失控
    打滑，使車輛往右打轉，直至中線車道時，仍持續失控往右
    朝外側車道行進，而未注意與後方外側車道保持安全距離，
    使後方來車見狀煞車不及因而肇事，致告訴人受有如事實欄
    所載傷害，足見被告自有過失。況本件車禍經送請臺灣省臺
    中市區車輛行車事故鑑定委員會鑑定結果，亦認被告無駕照
    駕駛自小貨車失控往右變換車道時撞及外車道直行車為肇事
    原因，而謝耀祺駕駛自小客車無肇事因素，有該鑑定委員會
    分析意見附卷可按，益證被告確有過失，且其過失行為與告
    訴人受傷間具有相當因果關係。本件事證明確，被告犯行堪
    以認定。
二、核被告甲○○所為，係犯刑法第二百八十四條第一項前段之
    過失傷害罪。被告無汽車駕駛執照駕駛上開自用小貨車，因
    而致告訴人受傷，依法應負過失傷害罪責，依道路交通管理
    處罰條例第八十六條第一項規定，應加重其刑。又被告於肇
    事後，在未經有偵查權之機關或公務員發覺為犯嫌前，向到
    場處理本件車禍之臺中市警察局第四分局交通分隊警員鍾順
    安陳明其為肇事者及肇事經過等情，此經被告供明在卷，復
    有警員鍾順安出具之職務報告書附卷可稽，足認被告係自首
    而接受裁判，依刑法第六十二條前段規定減輕其刑，並依規
    定先加後減。爰審酌被告於肇事後迄今尚未與告訴人達成和
    解賠償損害，及其應負全部過失責任，告訴人所受傷害程度
    非輕與被告犯後坦承犯行，態度尚稱良好等一切情狀，量處
    有期徒刑五月，並諭知易科罰金之折算標準，以示懲儆。又
    被告犯罪時間在九十六年四月二十四日以前，查無中華民國
    九十六年罪犯減刑條例不予減刑之情形，應依同條例第二條
    第一項第三款之規定減其宣告刑二分之一，即減為有期徒刑
    二月又十五日，並諭知易科罰金之折算標準。
三、據上論斷，應依刑事訴訟法第二百九十九條第一項前段，道
    路交通管理處罰條例第八十六條第一項，刑法第二百八十四
    條第一項前段、第六十二條前段、第四十一條第一項前段，
    刑法施行法第一條之一，中華民國九十六年罪犯減刑條例第
    二條第一項第三款、第七條、第九條，判決如主文。
本案經檢察官丙○○到庭執行職務。
中    華    民    國    97    年    2     月    4     日
                  刑事第一庭    法  官  朱光國
上正本證明與原本無異。
如不服本判決，應於收受送達後10日內向本院提出上訴書狀（應
敘述具體理由並附繕本）。
上訴書狀如未敘述理由，應於上訴期間屆滿後20日內補提理由書
於本院。
                                書記官  張孝妃
中    華    民    國    97    年    2     月    4     日
附錄論罪科刑法條
刑法第284條第1項：
因過失傷害人者，處 6 月以下有期徒刑、拘役或 5 百元以下罰
金，致重傷者，處1年以下有期徒刑、拘役或5百元以下罰金。


司法院資訊處製作；財團法人民間司法改革基金會備份。
